臺灣桃園地方法院民事簡易判決
110年度壢簡字第1336號
原      告  浣謹呈  
被      告  台北富邦商業銀行股份有限公司

法定代理人  程耀輝  
訴訟代理人  廖邦  
上列當事人間請求確認債權不存在事件，本院於民國111年5月3
日言詞辯論終結，判決如下：
    主    文
原告之訴駁回。
訴訟費用新臺幣壹仟元由原告負擔。
    事實及理由
壹、程序方面：
　　按確認法律關係之訴，非原告有即受確認判決之法律上利益
    者，不得提起之，民事訴訟法第247條第1項定有明文。所謂
    即受確認判決之法律上利益，係指法律關係存否不明確，原
    告主觀上認其在法律上之地位有不安之狀態存在，此種不安
    之狀態，能以確認判決將之除去者而言。查本件被告持有本
    院105年度司執字第28941號債權憑證(下稱系爭債權憑證)，
    而對原告有系爭債權憑證所示執行名義，即本院92年度促字
    第19458號支付命令(下稱系爭支付命令)及確定證明書之債
    權(下稱系爭債權)，業經本院依職權調取系爭支付命令事件
    卷宗、本院110年度司執字第28827號清償債務強制執行事件
    (下稱系爭強制執行事件)卷宗核閱無訛。系爭支付命令既由
    被告持有並據以聲請強制執行換發系爭債權憑證；惟原告主
    張系爭債權係偽造(詳後述)，顯然兩造就系爭債權之存在與
    否已發生爭執，如不訴請確認，原告在私法上之地位將有受
    侵害之危險，則原告提起本件確認債權不存在之訴，即有確
    認之法律上利益。
貳、實體方面：
一、原告主張：伊居無定所，未居住於戶籍地址即門牌號碼桃園
    市○○區○○路000巷00弄0號之房屋(下稱系爭房屋)，系爭房屋
    為原告父親之住所，且兩造無金錢來往，原告亦未到過被告
    址設臺北市○○區○○街00號8樓之內湖分行簽立貸款契約書（
    下稱系爭貸款契約書）。詎被告竟執原告遭人偽造簽名之貸
    款契約據以向本院聲請核發系爭支付命令在案，並以寄存方
    式送達原告而於民國92年5月19日確定，然原告既未曾居住
    於系爭房屋，且該處所亦多年無人居住，是系爭支付命令並
    未合法送達於原告。被告明知系爭支付命令所憑之證據係屬
    偽造，且原告前曾對被告提起債務人異議之訴，雖經本院以
    101年度簡上字第40號駁回原告上訴確定，惟該事件審理中
    ，法院曾將系爭貸款契約書送請法務部調查局進行筆跡鑑定
    ，結果亦認系爭貸款契約書之簽名係偽造。詎被告仍以系爭
    支付命令所換發之債權憑證向本院聲請對原告強制執行，並
    經本院以系爭強制執行事件受理在案，於法顯有未合。為此
    ，爰依法提起本件訴訟等語。並聲明：(一)確認兩造間系爭
    債權不存在。(二)系爭強制執行事件之強制執行程序應予撤
    銷。
二、被告則以：系爭支付命令係92年4月8日核發，並於同年5月1
    9日確定，依修正前民事訴訟法第521條第1項之規定，系爭
    支付命令未於法定期間合法提出異議，而與確定判決有同一
    效力，即具有既判力及執行力，原告雖主張系爭貸款契約係
    偽造，然此為系爭支付命確定前之事由，因系爭支付命令確
    定而有遮斷效，於系爭支付命令撤銷前或經原告提起再審救
    濟前，原告不得更行起訴確認系爭支付命令表彰之系爭債權
    不存在，原告提起本件訴訟，有違一事不再理原則等語，資
    為抗辯。並聲明：原告之訴駁回。
三、本院之判斷：
(一)按支付命令於民事訴訟法督促程序編依施行法第12條第6項
    公告施行後確定者，適用修正後之規定。支付命令於民事訴
    訟法督促程序編依本施行法第12條第6項公告施行前確定者
    ，債務人仍得依修正前民事訴訟法第521條第2項規定提起再
    審之訴。民事訴訟法施行法第4條之4第1項、第2項定有明文
    。又於104年7月1日民事訴訟法督促程序修正公布施行前，
    民事訴訟法第521條第1項原規定：「債務人對於支付命令未
    於法定期間合法提出異議者，支付命令與確定判決有同一之
    效力。」，於104年7月1日民事訴訟法督促程序修正公布施
    行後，民訴訴訟法第521條第1項則修正為：「債務人對於支
    付命令未於法定期間合法提出異議者，支付命令得為執行名
    義」。是依上開說明，支付命令於104年7月1日前確定者，
    自仍適用修正前民訴訴訟法第521條第1項規定，即支付命令
    與確定判決仍有同一之效力。次按，確定之支付命令與確定
    判決有同一之效力，凡確定判決所能生之既判力及執行力，
    支付命令皆得有之，當事人不得就該法律關係更行起訴。而
    確定判決所生之既判力，除當事人就確定終局判決經裁判之
    訴訟標的法律關係，不得更行起訴或為相反之主張外，法院
    亦不得為與確定判決意旨相反之裁判。否則將使同一紛爭再
    燃，即無以維持法之安定，及保障當事人權利、維護私法秩
    序，無法達成裁判之強制性、終局性解決紛爭之目的（最高
    法院93年度台上字第1432號民事判決意旨參照）。基上，確
    定之支付命令與確定判決有同一之效力，凡確定判決所能生
    之既判力及執行力，支付命令皆得有之，當事人自不得就該
    法律關係更行起訴。
(二)經查，系爭支付命令乃被告以系爭貸款契約書為內容，向本
    院聲請於92年4月8日准許核發，嗣系爭支付命令於92年4月2
    3日寄存送達於原告戶籍地警察機關，且未據原告於20日法
    定期間內提出異議，系爭支付命令故而於同年5月19日確定
    ，且經本院於92年5月22日核發確定證明書等節，業經本院
    依職權調閱系爭支付命令事件卷宗核閱屬實。是以，系爭支
    付命令既在104年7月1日前即92年5月19日已確定，揆諸前開
    說明，就關於系爭支付命令所示債權於成立前之事由（即貸
    款契約非原告所簽），因系爭支付命令確定而遮斷，則原告
    就已確定之支付命令再為爭執，有違一事不再理原則，自非
    合法。至原告固主張其於本院核發系爭支付命令時未居住於
    戶籍地址，然就此除未舉證以實其說外，縱認系爭支付命令
    之送達不合法，亦係原告得否聲請撤銷該支付命令確定證明
    書之問題，並非得提起確認之訴以為救濟，併此敘明。
(三)再按執行名義成立後，如有消滅或妨礙債權人請求之事由發
    生，債務人得於強制執行程序終結前，向執行法院對債權人
    提起異議之訴。如以裁判為執行名義時，其為異議原因之事
    實發生在前訴訟言詞辯論終結後者，亦得主張之，強制執行
    法第14條第1項定有明文。是就具有實質確定力之執行名義
    ，債務人僅得以執行名義成立後之消滅或妨礙事由起訴，不
    得對於執行名義成立前之事由再行爭執，若其主張之事由在
    執行名義成立之前即已存在，為執行名義之裁判縱有不當，
    亦非異議之訴所能救濟（最高法院66年台上字第3281號判例
    意旨參照）。查系爭支付命令與確定判決具同一效力，已如
    前述，故原告僅得以系爭支付命令成立後之事由，提起債務
    人異議之訴。本件原告提起債務人異議之訴，主張系爭貸款
    契約書係偽造，兩造間無債權債關係等語，顯非執行名義成
    立後消滅或妨礙債權人請求之事由，而係執行名義成立前之
    事由，顯與強制執行法第14條第1 項規定不符，自屬無據，
    不應准許。
四、綜上所述，原告請求確認被告持有系爭支付命令所載系爭債
    權不存在及撤銷系爭強制執行事件之強制執行程序，為無理
    由，應予駁回。
五、本件事證已臻明確，兩造其餘攻擊與防禦方法均與判決結果
    不生影響，不再一一論述，附此敘明。
六、訴訟費用負擔之依據：民事訴訟法第78條。爰就訴訟費用部
    分諭知如主文第2項所示。
中　　華　　民　　國　　111 　年　　5 　　月　　17　　日
                  中壢簡易庭      法  官  張博鈞
以上為正本係照原本作成。
如不服本判決，應於送達後20日內，向本院提出上訴狀並表明上
訴理由，如於本判決宣示後送達前提起上訴者，應於判決送達後
20日內補提上訴理由書（須附繕本）。
如委任律師提起上訴者，應一併繳納上訴審裁判費。
中　　華　　民　　國　　111 　年　　5 　　月　　17　　日
                                  書記官  張季容